【裁判字號】    97,易,873
【裁判日期】    970421
【裁判案由】    毒品危害防制條例
【裁判全文】
臺灣板橋地方法院刑事判決               97年度易字第873號
公  訴  人  臺灣板橋地方法院檢察署檢察官
被      告  甲○○
上列被告因違反毒品危害防制條例案件，經檢察官提起公訴（97
年度毒偵字第1508號），本院判決如下：
    主  文
甲○○施用第二級毒品，累犯，處有期徒刑玖月，扣案之第二級
毒品甲基安非他命驗餘淨重參點壹伍陸伍公克沒收銷燬、包裝上
開甲基安非他命之外包裝袋壹只，沒收。
    事  實
一、甲○○前於民國88年間因施用第二級毒品案件，經本院以88
    年度毒聲字第6738號裁定送觀察、勒戒後，認無繼續施用毒
    品傾向，於89年1 月20日釋放出所，並經臺灣板橋地方法院
    檢察署檢察官於89年1 月21日以88年度毒偵字第3519號、88
    年度毒偵緝字第502 號為不起訴處分確定；復於89年間因施
    用毒品案件，經本院以89年度毒聲字第1883號裁定送觀察、
    勒戒後，認有繼續施用毒品傾向，再經本院以89年毒聲字第
    2250號裁定令入戒治處所施以強制戒治1 年，嗣因戒治成效
    經評估為合格，於89年10月6 日停止戒治而出所，於90年3
    月30日戒治期滿執行完畢；其施用毒品犯行，並經本院於89
    年8 月30日以89年度板簡字第833 號簡易判決判處有期徒刑
    2 月，於89年10月9 日確定，並與前於85年間因違反麻醉藥
    品管理條例案件，經判處有期徒刑3 年10月之殘刑有期徒刑
    1 年11月又23日刑期接續執行，於91年10月7 日執行完畢；
    復於92年間因施用第二級毒品案件，經本院以92年度易字第
    2414號判決判處有期徒刑4 月，而於93年3 月22日確定，於
    93年10月24日因縮刑期滿執行完畢；再於93年間因施用第二
    級毒品案件，經本院以93年度簡字第3508號簡易判決判處有
    期徒刑6 月，於93年12月21日確定，並與其另犯之妨害公務
    、偽造文書、公共危險及非駕駛業務過失傷害等罪所宣告之
    有期徒刑6 月、4 月、8 月、3 月等刑，經臺灣士林地方法
    院以94年度聲字第64 3號裁定應執行有期徒刑2 年1 月；又
    於94年間因施用第二級毒品案件，經本院以94年度易字第17
    98號判決判處有期徒刑7 月，而於95年3 月6 日確定，本罪
    與前開應執行刑接續執行，甫於96年2 月14日因縮短刑期假
    釋出監並交付保護管束，至96年8 月6 日保護管束期滿未經
    撤銷假釋而以已執行徒刑完畢論（於本案構成累犯）。
二、詎甲○○猶不知悔改，其明知甲基安非他命為毒品危害防制
    條例所規定之第二級毒品，復仍基於施用第二級毒品之犯意
    ，於97年1 月29日6 時許，在臺北縣中和市○○路293 號2
    樓「網路巨人」之廁所內，以將甲基安非他命置於吸食器內
    燒烤吸食其生成煙霧之方式，施用甲基安非他命乙次。嗣於
    同日7 時30分許，為警在上址查獲，並扣得甲○○所有之第
    二級毒品甲基安非他命1 包（驗餘淨重3.1565公克），並經
    警採集甲○○之尿液送檢結果呈甲基安非他命類陽性反應，
    而得悉上情。
三、案經臺北縣政府警察局中和分局報告臺灣板橋地方法院檢察
    署檢察官偵查起訴。
    理  由
一、訊據被告甲○○坦承有於上揭時、地，施用第二級毒品甲基
    安非他命乙次之事實，而除被告自白外，被告為警採集尿液
    檢體送請臺灣檢驗科技股份有限公司以酵素免疫分析法、氣
    相層析質譜儀分析法鑑驗結果，確呈甲基安非他命類陽性反
    應，有該公司97年2 月26日出具之濫用藥物檢驗報告書及臺
    北縣政府警察局中和分局毒品案犯罪嫌疑人姓名及代碼對照
    表各1 紙（97年度毒偵字第1508號卷第8 頁、第34頁）在卷
    可按，復有第二級毒品甲基安非他命1 包（驗餘淨重3.1565
    公克）扣案可資佐證。而上開扣案之毒品，經送交通部民用
    航空局航空醫務中心鑑定結果，確含第二級毒品甲基安非他
    命成分乙節，亦有該中心97年2 月19日航藥鑑字第0970749
    號毒品鑑定書1 紙在卷可按（詳97年度毒偵字第1508號卷第
    35頁），足見被告之自白與事實相符，應堪信為真實，是被
    告為警所採之尿液既呈甲基安非他命類陽性反應，且前揭尿
    液檢測除以酵素免疫分析法初步檢驗外，並以氣相層析質譜
    儀分析法檢驗確認，應可排除偽陽性反應之可能，此經臺北
    榮民總醫院於83年4 月7 日以83北總內字第3059號函釋明在
    案，顯見被告應有在前揭犯罪時、地施用第二級毒品甲基安
    非他命之行為甚明。因之，本件施用毒品犯行，事證明確，
    被告犯行堪以認定，應依法論科。
二、按92年7 月9 日新修正之毒品危害防制條例刪除二犯及三犯
    之規定，一改修法前繁雜之處遇程序，僅將施用毒品者簡化
    區分為初犯、再犯，並認施用毒品者係屬病患性犯人，以觀
    察、勒戒戒除其身癮，並以強制戒治去除其心癮。經觀察、
    勒戒或強制戒治執行完畢釋放後，若係5 年後再犯該條例第
    10條施用毒品罪者，與同條例第20條第1 項、第2 項關於「
    初犯」之處理方式相同，檢察官應先聲請法院裁定令被告入
    勒戒處所觀察、勒戒，並視有無繼續施用毒品傾向，決定應
    予釋放、為不起訴之處分，或應聲請法院裁定令入勒戒處所
    強制戒治；若係5 年內「再犯」同條例第10條施用毒品罪者
    ，依同條例第23條第2 項規定，檢察官則應依法追訴。觀諸
    該條例第20條第3 項之修正理由：「觀察、勒戒或強制戒治
    5 年後再犯者，顯見前所實施之觀察、勒戒或強制戒治已足
    以遮斷其施用毒品之癮，為期自新及協助其戒除毒癮，對此
    5 年後再犯者，爰明定仍適用初犯之規定，先經觀察、勒戒
    、強制戒治之程序」及同條例第23條第2 項之修正理由：「
    為配合簡化施用毒品犯之刑事處遇程序，並鑑於經觀察、勒
    戒或強制戒治執行完畢釋放後5 年內再犯者，其再犯率甚高
    ，原據以實施之觀察、勒戒及強制戒治既已無法收其實效，
    自應施以刑事處遇」，顯然如施用毒品者係前經觀察、勒戒
    或強制戒治等治療程序執行完畢5 年後，始再施用毒品之「
    初犯」，因前所執行之觀察、勒戒或強制戒治已足收戒除毒
    癮之效，自應重新執行觀察、勒戒或強制戒治等治療程序，
    並於治療程序執行完畢後，由檢察官為不起訴處分，毋庸對
    之追訴處罰；反之，在「再犯」之情形，因其先前所為治療
    程序顯未能收戒斷毒癮之效，且考量施用毒品者之再犯率偏
    高，乃簡化其刑事處遇程序，而逕予追訴處罰，不再施以治
    療程序。參酌上開立法理由，修正毒品危害防制條例就施用
    毒品者，祇於「初犯」及「5 年後再犯」二種情形，有其追
    訴條件之限制，即須於初犯經觀察、勒戒或強制戒治釋放後
    ，5 年內均無施用毒品之行為，始能認其前所實施之觀察、
    勒戒或強制戒治已足遮斷毒癮，而得於5 年後再犯時，再予
    適用初犯之規定，重行觀察、勒戒等程序。倘5 年內已經再
    犯，被依法追訴處罰，縱其第三次（或第三次以上）施用毒
    品之時間在初犯釋放5 年以後，即與「5 年後再犯」之情形
    有別，且因已於「5 年內再犯」，顯見其再犯率甚高，原實
    施觀察、勒戒或強制戒治，已無法收其實效，而無5 年戒斷
    期之存在，自無再經觀察、勒戒及強制戒治之必要，應由檢
    察官逕行起訴，始符新法修正之本旨（最高法院95年度台非
    字第59號判決、同院95年度台非字第65號判決可資參照）。
    查被告甲○○於88年間因施用毒品案件，經本院裁定送觀察
    、勒戒後，認無繼續施用毒品傾向，於89年1 月20日釋放出
    所，並經臺灣板橋地方法院檢察署檢察官於89年1 月21日以
    88年度毒偵字第3519號、88年度毒偵緝字第502 號為不起訴
    處分確定；復於89年間因施用毒品案件，經本院以89年度毒
    聲字第1883號裁定送觀察、勒戒後，認有繼續施用毒品傾向
    ，再經本院以89年毒聲字第2250號裁定令入戒治處所施以強
    制戒治1 年，嗣因戒治成效經評估為合格，於89年10月6 日
    停止戒治而出所，於90年3 月30日戒治期滿執行完畢；其施
    用毒品犯行，並經本院於89年8 月30日以89年度板簡字第83
    3 號簡易判決判處有期徒刑2 月，於89年10月9 日確定；復
    於92年間因施用第二級毒品案件，經本院以92年度易字第24
    14號判決判處有期徒刑4 月，而於93年3 月22日確定，於93
    年10月24日因縮刑期滿執行完畢；再於93年間因施用第二級
    毒品案件，經本院以93年度簡字第3508號簡易判決判處有期
    徒刑6 月，於93年12月21日確定；又於94年間因施用第二級
    毒品案件，經本院以94年度易字第17 98 號判決判處有期徒
    刑7 月，而於95年3 月6 日確定，於96年2 月14日因縮短刑
    期假釋出監並交付保護管束，至96年8 月6 日保護管束期滿
    未經撤銷假釋而以已執行徒刑完畢論，有臺灣高等法院被告
    前案紀錄表乙份在卷可按，則被告甲○○既曾於強制戒治釋
    放後5 年內再屢犯施用毒品案件，並經判刑確定，揆諸上開
    說明，被告於97年1 月29日犯本件施用第二級毒品之行為，
    自與毒品危害防制條例第20條第3 項所規定「5 年後再犯」
    之情形不合，檢察官提起本件公訴，於法尚無不合，合先敘
    明。
三、核被告甲○○所為，係犯毒品危害防制條例第10條第第2 項
    之施用第二級毒品罪。至被告施用第二級毒品前、後持有第
    二級毒品之低度行為，應為其施用第二級毒品之高度行為所
    吸收，不另論罪。又被告有事實欄一所載之犯罪執行完畢紀
    錄（詳前開臺灣高等法院被告前案紀錄表），其於有期徒刑
    之執行完畢後5 年內，故意再犯本件有期徒刑以上之罪，為
    累犯，應依刑法第47條第1 項規定加重其刑。爰審酌被告曾
    經觀察、勒戒、強制戒治後，應知所惕勵，當知悉施用毒品
    之危害及其違法性，且已有多次施用毒品前科，詎其仍因自
    制力薄弱，並漠視法令禁制，而再犯本案，顯不知悛悔，應
    嚴予非難，兼衡被告於犯後即能坦承犯行，而其施用毒品行
    為於本質上係屬自我戕害行為，反社會性之程度應屬較低等
    一切情狀，量處如主文所示之刑，以資儆懲。至扣案之第二
    級毒品甲基安非他命1 包（驗餘淨重3.1565公克），係毒品
    危害防制條例所規定之第二級毒品，應依毒品危害防制條例
    第18條第1 項前段之規定沒收銷燬之；另扣案包裝上開第二
    級毒品甲基安非他命之外包裝袋1 只（係用於包裹甲基安非
    他命，防止其裸露、潮濕，便於攜帶施用，並非不可分離）
    ，係被告所有供其施用第二級毒品所用之物，業經被告陳明
    在卷（詳本院卷第40頁），爰依刑法第38條第1 項第2 款、
    同條第3 項之規定為沒收之諭知。
據上論斷，應依刑事訴訟法第299 條第1 項前段，毒品危害防制
條例第10條第2 項、第18條第1 項前段，刑法第11條、第47條第
1 項、第38條第1 項第2 款、同條第3 項，判決如主文。
本案經檢察官吳宗光到庭執行職務。
中    華    民    國    97    年    4    月    21    日
                  刑事第十七庭      法  官  鄭燕璘
以上正本證明與原本無異。
如不服本判決，應於判決送達後10日內，向本院提出上訴狀，上
訴於臺灣高等法院（須附繕本）。
中    華    民    國    97    年    4     月    21    日
                                    書記官  陳筱惠
附錄本案論罪科刑法條全文：
毒品危害防制條例第10條：
施用第一級毒品者，處6月以上5年以下有期徒刑。
施用第二級毒品者，處3年以下有期徒刑。


司法院資訊處製作；財團法人民間司法改革基金會備份。
